【裁判字號】    92,上訴,1491
【裁判日期】    920930
【裁判案由】    貪污治罪條例
【裁判全文】
臺灣高等法院高雄分院刑事判決                  九十二年度上訴字第一四九一號
    上  訴  人  乙○○
    即  被  告
    選任辯護人  萬維堯
右上訴人因貪污治罪條例案件，不服臺灣高雄地方法院九十二年度訴字第六七五號中
華民國九十二年六月二十日第一審判決（起訴案號：臺灣高雄地方法院檢察署九十二
年度偵字第二八八一號），提起上訴，本院判決如左：
      主  文
上訴駁回。
乙○○緩刑伍年。
    事  實
一、乙○○係行政院勞工委員會職業訓練局南區職業訓練中心（下稱南區職訓中心）
    助理訓練師，負責辦理南區職訓中心之零星採購業務，並保管南區職訓中心出納
    人員自週轉零用金項下提撥之零用金新台幣（下同）二萬元，為依據法令從事公
    務之人員，甲知其執行零星採購業務後，若採購金額在一萬元以下，並已以其保
    管之零用金先行墊付所採購零用物品之貨款者，則應在取得收據或統一發票後，
    完成黏貼憑證，於黏貼憑證右上方記載款付「王麗淑」字樣，表示其已以零用金
    先行墊付之意思，持向出納人員王麗淑請款，由王麗淑直接給付貨款予乙○○，
    若未以前開保管之零用金先行墊付所採購零用物品之貨款者，則應在黏貼憑證右
    上方記載款付某廠商字樣，表示尚未代墊貨款之意思，持向王麗淑請款，由王麗
    淑直接通知廠商前來領款；詎乙○○竟為圖詐領貨款，利用其執行零星採購業務
    而取得前鎮廣告設計刻印社所開立收據之職務上機會，基於意圖為自己不法所有
    之概括犯意及行使公務員登載不實之文書之概括犯意，甲知其並未預先以所保管
    之零用金，代墊南區職訓中心向前鎮廣告設計刻印社採購金額各為二千一百六十
    六元、一千一百二十元、一千四百七十元、六千九百一十五元等四筆交易之貨款
    ，竟自八十九年十一月間起至九十年十月底止，在南區職訓中心內，於其職務上
    所製作之公文書黏貼憑證右上方，虛偽記載款付「王淑麗」之字樣，表示其已代
    墊前開貨款之意思，連續甲知為不實之事項，登載於職務上所掌之公文書，足以
    生損害於南區職訓中心及前鎮廣告設計刻印社，並先後於八十九年十一月六日、
    八十九年十二月十一日、八十九年十二月十一日、九十年十月二十九日，在南區
    職訓中心內，持因執行零星採購業務而取得由前鎮廣告設計刻印社所開立金額各
    為二千一百六十六元、一千一百二十元、一千四百七十元、六千九百一十五元之
    免用統一發票收據，及前開登載不實內容之黏貼憑證，向不知情之王麗淑請款而
    行使之，致王麗淑陷於錯誤，誤以為乙○○已用所保管之零用金先行墊付前開貨
    款，故於八十九年十二月五日、八十九年十二月二十四日、八十九年十二月二十
    四日、九十年十一月九日如數支付前揭貨款予乙○○，而連續詐取財物，足以生
    損害於南區職訓中心及前鎮廣告設計刻印社。嗣於九十一年三月五日，前鎮廣告
    設計刻印社負責人劉安桂因久未領取前述貨款，遂派員前往南區職訓中心請求清
    償，南區職訓中心因而察覺有異，經派員訪談及報由法務部調查局南部機動工作
    組處理後始查悉上情。嗣於九十一年三月中旬，乙○○始將前開詐領之財物全數
    歸還前鎮廣告設計刻印社。
二、案經法務部調查局南部機動工作組移送臺灣高雄地方法院檢察署檢察官偵查起訴
    。
    理  由
一、訊據上訴人即被告乙○○固坦承於八十九年十一月六日、八十九年十二月十一日
    、八十九年十二月十一日、九十年十月二十九日，持前鎮廣告設計刻印社所開立
    金額各為二千一百六十六元、一千一百二十元、一千四百七十元、六千九百一十
    五元之免用統一發票收據，向證人王麗淑請款，並表示該四筆款項均已經其以零
    用金先行墊付完畢，而由證人王麗淑於八十九年十二月五日、八十九年十二月二
    十四日、八十九年十二月二十四日、九十年十一月九日將前述貨款直接交予被告
    乙○○，及被告迄至九十一年三月間始交付予前鎮廣告設計刻印社之事實，惟矢
    口否認有何利用職務上之機會詐取財物之犯行，辯稱：因為劉安桂的妹妹劉安芳
    向我表示說剩下的款項她一定要領，要我用零用金讓她領，所以我才會向王麗淑
    表示說前開四筆款項已經用零用金支付過了，在王麗淑核撥貨款下來後，我有催
    劉安芳來領錢，但劉安芳表示說還有其他款項要陸陸續續請領，不要跑那麼多次
    ，要等尾款下來後一次領取，我就將請領到的款項放在抽屜裡，後來在九十一年
    三月份時，劉安芳的父親到南部職訓中心要錢，當時我在桃園受訓，錢都放在辦
    公室抽屜裡，一接到李課長的電話就坐計程車回來，到主任處要說甲一切，但主
    任不聽，當天晚上我就交付一千多元給劉安桂，另外又交付一萬多元給劉安芳，
    我並沒有要詐取財物的意思，我有通知劉安芳來領錢，是劉安芳一直沒有來領取
    云云。
二、經查：
（一）被告乙○○係於八十九年十一月六日、八十九年十二月十一日、八十九年十二
      月十一日、九十年十月二十九日，持前鎮廣告設計刻印社所開立金額各為二千
      一百六十六元、一千一百二十元、一千四百七十元、六千九百一十五元之免用
      統一發票收據，向證人王麗淑請款，並表示該四筆款項均已經其以零用金先行
      墊付完畢，而由證人王麗淑於八十九年十二月五日、八十九年十二月二十四日
      、八十九年十二月二十四日、九十年十一月九日將前述貨款直接交予被告之事
      實，業據被告乙○○於原審審理中供稱：「這四筆錢當時還沒有支付給廠商，
      款項撥下來後，我有跟劉安芳說等新的主任來再與其他未申請的款項一起申請
      。」、「黏貼憑證上我蓋『款付王麗淑』的章就表示我已經用零用金付過了，
      我要向王麗淑回收這筆款項回來，若是在憑證上蓋廠商的名字，就由王麗淑通
      知廠商來領。」、「（提示卷附四筆款項（螢光筆備註部分）是否就是表示你
      已經用零用金付過，要向王麗淑請款的？）是。」、「（依你所述，何以由你
      請領，不是叫廠商來請領？）劉安芳跟我說，這些錢他一定要領，要我用零用
      金讓他來領，所以我才蓋『款付王麗淑』請款，再叫劉安芳來領。」等語不諱
      （見原審卷第二十四頁、第八十六頁），核與證人王麗淑所證稱：「（小額款
      項向你請款的部分，是直接請廠商來領，或是交給被告轉交給廠商？）除非是
      被告已經先付給廠商，才交給被告，若沒有付給廠商就是請廠商來領。」、「
      （卷附四筆款項（螢光筆備註的部分）前有乙○○蓋章，是否就表示乙○○領
      的？）是。」、「若承辦人有廠商的發票，就可以證甲他已經付過了，前述四
      筆款項（螢光筆備註的部分）是被告說他已經付給廠商了，被告有保管二萬元
      的零用金，有些人是會向我說沒有支付給廠商，向我請款，支付給廠商。」等
      語相符（見原審卷第八十五志八十六頁），並有歲出預算甲細分類帳九紙、零
      用金登記備查簿五紙、黏貼憑證用紙四紙、免用統一發票收據四紙、物品請購
      單二紙、物品驗收單二紙附卷可稽，是被告並無先行墊付前開四筆貨款，卻以
      已墊付前開四筆貨款為由，向證人王麗淑請領前開四筆貨款之事實，應堪認定
      。又被告於請領前開四筆貨款後，並未立即將之交付予證人劉安芳、劉安桂或
      其他前鎮廣告設計刻印社之人員，遲至九十一年三月間，始將前開貨款交付予
      證人劉安芳、劉安桂等情，亦經證人劉安桂於調查中證稱：「九十一年三月七
      日行政課課長李建昇、股長周金雀及課員曾寧寧來本刻印社訪談我時，我則當
      場提供此交貨清單給他們參考，交貨清單上所載之文字係我寫的，其內容主要
      記載為本刻印社與南區職訓中心刻印費用及交貨日期，至於上面所記載『實收
      13483、4068合計17551，差123468』係指當時乙○○已分二次清償刻印費用貨
      款，一次為一萬三千四百八十三元，另一次為四千零八十六元，但尚有積欠貨
      款一萬二千四百六十八元。」、「本刻印社確實於九十年十月二十四日將乙批
      印章交給南區職訓中心，應收貨款為六千九百一十五元，故我在交貨清單上面
      記載『90、10、24—6915』，表示我沒有收到這筆款項，但是乙○○遲至九十
      一年三月中旬才將該筆六千九百十五元之刻印費用以現金交付給我。」、「因
      為南區職訓中心尚有積欠款項一萬二千四百六十八元，所以乙○○遂要求我開
      立一張金額為一萬二千四百六十八元之收據給他方便請款，於是於九十一年三
      月五日我父親劉秀文遂持一張一萬二千四百六十八元之收據給乙○○，之後乙
      ○○就於九十一年三月八日下午將一筆一萬二千四百六十八元之欠款以現金交
      付給我妹妹劉安芳。」等語甲確（見九十一年八月十四日劉安桂調查局筆錄）
      ，復為被告所不否認，是被告於八十九年十一月、十二月、九十年十一月間請
      得前開四筆款項後，遲至九十一年三月間始交付予證人劉安桂、劉安芳之事實
      ，亦堪認定。
（二）又被告乙○○雖一再辯稱請款後有通知證人劉安芳前來領款，證人劉安芳亦同
      此證述，然被告先於偵訊中供稱：「我有向刻印社表示晚一點付，他也同意。
      」等語（見九十二年度他字第一０八號偵查卷五頁），其後又改稱：「證人王
      麗淑所述沒有錯，我請款後，我催劉安芳來領，但是他說他陸陸續續還有錢要
      請，所以他不要跑那麼多次，要最後一次領完。」等語（見原審卷第八十八頁
      ），顯見被告未於證人王麗淑撥款後，立即將貨款給付予前鎮廣告設計刻印社
      人員之原因，究係如被告於偵訊中所言曾對之表示緩期清償，經前鎮廣告設計
      刻印社人員同意，或係如其於審理中所述係證人劉安芳遲遲未來領款之故，其
      說法前後不一，已有可疑，證人劉安芳竟亦附和被告之說詞，其證詞之可信度
      更足令人起疑；且證人劉安桂早於八十九年十一月、十二月及九十年十月間，
      即將前開四筆交易所採購之印章交貨完畢，並經被告驗收無誤，復先後交付金
      額各為二千一百六十六元、一千一百二十元、一千四百七十元、六千九百一十
      五元之收據四紙予被告請款之情，已經證人劉安桂證述綦詳，而被告並已於八
      十九年十一月、十二月及九十年十一月間領得前開四筆款項，亦如前述，距被
      告實際交付前開貨款予證人劉安桂、劉安芳之九十一年三月間，最長已有一年
      四月之遙，最短亦有四月之久，衡諸常情，證人劉安桂既已將南區職訓中心所
      採購之物品交付完畢，並已提出收據請款，自當希望儘速取得貨款，豈有經被
      告一再催促領款而不願前往領取之理；況以證人劉安芳與證人劉安桂為姊妹關
      係，並在同一處所工作，被告若真有通知證人劉安芳前取領款，證人劉安芳亦
      應會將此等事由告知證人劉安桂始為合理，豈有於長達一年有餘之時間內，均
      未告知證人劉安桂此事，導致證人劉安桂之父劉秀文於九十一年三月五日前往
      南區職訓中心催討貨款，由此益足徵被告及證人劉安芳之陳述，洵與常情有悖
      ；況被告前於調查時已供稱：「（前鎮刻印社負責人劉安桂曾於八十九年十一
      月六日開立金額二千一百六十六元收據、於八十九年十二月六日分別開立一千
      一百二十元及一千四百七十元等共三張收據給你，表示當時曾與你有刻印交易
      ，請問你是否有持前述三張收據向職訓局南區職訓中心請款？請款後有無如期
      交付給前鎮刻印社？何時支付？）上述三筆費用均有依程序請款，但在款項請
      領下來之後，並未支付給前鎮刻印社。」、「本中心所請領的刻印費用下來後
      ，會把款項交給王麗淑保管，而我在零用金登記簿上蓋章的意義係表示我已經
      先交付刻印款項給前鎮刻印社，然後再從王麗淑處領取款項歸墊，但實際我並
      未支付給前鎮刻印社。」、「我並沒有如期支付上述三筆款項給劉安桂，所以
      前鎮刻印社才會將上述三筆款項列為應收帳款。因我本身有保管兩萬元的零用
      金，有時候我與南區職訓中心前主任孫顯銘及上級直屬長官餐敘時之費用，會
      用我所保管的零用金來支付且無法報銷，所以才會將上述三筆刻印費用之款項
      向王麗淑領取歸墊已花用的零用金部分。」、「我並沒有將上述請領下來的款
      項如期支付給前鎮刻印社，此六千九百元之刻印費用款項，也是因我所保管之
      零用金已先行支付孫顯銘及上級直屬長官餐敘時之費用，所以等該筆款項下來
      之後，我再到王麗淑處領取該筆費用以歸墊我零用金不足的部分。」、「如前
      所述，八十九年十一月間請領之二千一百六十六元、八十九年十二月間請領之
      一千一百二十元、一千四百七十元及九十年十月底所請領之六千九百一十五元
      ，合計共一萬一千六百七十一元，係應支付給前鎮刻印社之刻印費用而未支付
      ，因該段期間我所保管的零用金已有挪用於前主任孫顯銘之應酬花費上，所以
      我才將上述四筆款項歸墊已支出的零用金部分。」等語（見九十一年十月二十
      三日乙○○調查局筆錄），顯見被告並非係因通知證人劉安芳後，證人劉安芳
      未來領款致無法將前開款項交付，而係因將該四筆款項挪為他用致未能如期交
      付，是被告所辯，顯無可採。
（三）又有關被告向證人王麗淑請領小額款項之方式有二，其一係被告已先行以所保
      管之零用金支付廠商完畢，經取得收據或統一發票完成黏貼憑證後，於黏貼憑
      證右上方註甲「款付王麗淑」字樣，表示其已支付款項予廠商完畢之意，而由
      證人王麗淑直接交付款項予被告，其二為被告尚未以所保管之零用金代墊貨款
      予廠商，經完成黏貼憑證後，於黏貼憑證右上方註甲款付廠商名稱字樣，表示
      其尚未支付款項予廠商之意，由證人王麗淑直接通知廠商前來領款，若被告並
      未先行以零用金代墊貨款，依規定不得由被告支領，而應由證人王麗淑直接通
      知廠商前來領款等情，此據被告供承在卷，並經證人王麗淑證述屬實，則前述
      四筆款項既未經被告以零用金先行代墊支付予前鎮廣告設計刻印社，依規定本
      即應由證人王麗淑直接通知前鎮廣告設計刻印社之負責人前來領取，被告甲知
      上情，竟向證人王麗淑佯稱已經先行墊付，致證人王麗淑陷於錯誤而直接交付
      款項予被告，被告所為自屬施用詐術之行為甚甲；而被告於詐得前開款項後，
      遲遲未將之交付予證人劉安桂、劉安芳或前鎮廣告設計刻印社之其他人員，迄
      證人劉安桂之父於九十一年三月間前往南區職訓中心催討後，被告眼見東窗事
      發，始將積欠之款項一次清償，由此亦可見被告於行詐之初，確有不法所有之
      意圖甚甲，是本件事證已臻甲確，被告之犯行應堪認定。
三、按刑法第二百十三條所謂所掌之公文書，凡公務員職掌上制作之公文書皆是，不
    以掌管者為限，最高法院五十二年度台上字第二二三六號裁判可資參照；本件被
    告乙○○為南區職訓中心之助理訓練師，為依據法令從事公務之人員，被告據以
    向證人王麗淑請款之黏貼憑證，乃被告本於公務員職務上所製作之文書，屬刑法
    第二百十三條所稱於職務上所掌之公文書。又按刑法上之侵占罪，以侵占自己持
    有他人之物為前提，換言之，必行為人先合法持有他人之物，而於持有狀態繼續
    中，易「持有」為「所有」之意思始可。如其之持有，係出於非法方法，並非合
    法持有，則應視其方法為何，而分別成立詐欺、竊盜、搶奪或強盜罪，無成立侵
    占罪之餘地，最高法院八十六年度台上字第七０五一號裁判可資參照，是所謂之
    「侵占」必以行為人係經由合法之方法持有他人之物為要件，若係出於非法方法
    取得持有，則應視其情況成立詐欺、竊盜等，而無成立侵占之餘地。查被告乙○
    ○向證人王麗淑請領小額款項之方式有二，其一係被告已先行以所保管之零用金
    支付廠商完畢，經取得收據或統一發票完成黏貼憑證後，於黏貼憑證右上方註甲
    「款付王麗淑」字樣，表示其已支付款項予廠商完畢之意，而由證人王麗淑直接
    交付款項予被告，其二為被告尚未以所保管之零用金代墊貨款予廠商，經完成黏
    貼憑證後，於黏貼憑證右上方註甲款付廠商名稱字樣，表示其尚未支付款項予廠
    商之意，由證人王麗淑直接通知廠商前來領款，若被告並未先行以零用金代墊貨
    款，依規定不得由被告支領，而應由證人王麗淑直接通知廠商前來領款等情，已
    如前述，是被告既未以零用金先行墊付前開四筆款項，依規定其即無領取前開四
    筆款項之權源，被告乙○○為取得前開款項以供周轉，竟利用承辦零星採購業務
    請款之機會，於職務上所製作之黏貼憑證上，虛偽登載款付王麗淑之字樣，表示
    其已預先代墊貨款之意思，持向證人王麗淑請款，致證人王麗淑陷於錯誤，未通
    知前鎮廣告設計刻印社人員前來領款，而將之直接交付予被告，顯見被告乙○○
    取得前開四筆款項，乃係經由詐欺即非法之方式取得，自非屬合法持有，是核被
    告乙○○所為，應係犯貪污治罪條例第五條第一項第二款之利用職務上之機會詐
    取財物罪、刑法第二百十六條、第二百十三條行使公務員登載不實之公文書罪，
    公訴人漏未斟酌此點，而認被告所犯係貪污治罪條例第六條第一項第三款之侵占
    職務上持有非公用私有財物罪，尚有未洽，惟其基本社會事實同一，本院自應予
    審理，並變更其起訴法條。又被告甲知為不實之事項而登載於職務上所掌之公文
    書，進而持以行使，其登載不實之低度行為應為行使之高度行使所吸收，不另論
    罪。又被告先後多次詐取財物及行使公務員登載不實之公文書之行為，時間緊接
    ，所犯各係構成要件相同之罪，顯係基於概括犯意反覆為之，為連續犯，應各依
    刑法第五十六條論以一罪，並加重其刑。又被告所犯前開二罪，有方法結果之牽
    連關係，應從一重之利用職務上之機會詐取財物罪論處。又被告貪污所得之財物
    為一萬一千六百七十一元，在五萬元以下，且被告犯罪情節輕微，應依貪污治罪
    條例第十二條第一項規定，減輕其刑。且被告於案發後，於偵查中自白犯罪，並
    自動繳交全部所得財物，有偵訊筆錄附卷可按，並經證人劉安芳、劉安桂證述在
    卷，應依貪污治罪條例第八條第二項規定遞減輕其刑，前述被告同時有刑之加重
    減輕事由，應依刑法第七十一條第一項規定先加後減之。公訴人雖僅就被告利用
    職務上之機會詐取財物之犯行提起公訴，然檢察官就犯罪事實一部起訴者，其效
    力及於全部，本件被告行使公務員登載不實之公文書部分之犯罪事實，與前揭論
    罪科刑之利用職務上之機會詐取財物罪部分，有牽連犯之關係，已如前述，本院
    自應就屬裁判上一罪之行使公務員登載不實之公文書部分一併加以裁判。
四、原審因而適用貪污治罪條例第五條第一項第二款、第八條第二項、第十二條第一
    項、第十七條，刑法第十一條、第五十六條、第二百十六條、第二百十三條、第
    五十五條、第三十七條第二項之規定，並審酌被告身為依法從事公務之人員，不
    知表率守法，竟圖牟私利，製作不實之黏貼憑證以詐領公款，足以生損害於南區
    職訓中心及前鎮廣告設計刻印社，且審理中未能坦認犯行，態度難謂良好，惟念
    其詐得金額僅一萬一千六百七十一元，情節尚非嚴重，並已全數歸還等一切情狀
    ，量處有期徒刑二年，並依貪污治罪條例第十七條規定併予宣告褫奪公權二年；
    又以公訴意旨另謂：被告乙○○係南區職訓中心助理訓練師，負責辦理南區職訓
    中心零星採購等業務，並保管南區職訓中心出納人員自週轉零用金項下提撥之二
    萬元零用金，以供行政事務之臨時支出之用，為依據法令從事公務之人員，其甲
    知所保管之零用金不可使用在與行政業務無關之私人事項上，竟仍基於意圖為自
    己不法所有之概括犯意，自八十九年十一月間某日起，連續挪用所保管之零用金
    ，以支付與不知情長官之私人餐敘費用，而侵占公用財物多次，因認被告另涉有
    貪污治罪條例第四條第一項第一款之侵占公有財物罪嫌云云；本件公訴人認被告
    涉有此部分侵占公有財物之罪嫌，係以其於偵查中之自白為其依據，經訊據被告
    則矢口否認有何公訴人所指此部分之犯行，辯稱：我在偵查中是聽錯檢察官的問
題而回答錯了，我有保管二萬元的零用金及主任的特支費二萬元，我是用主任的
    特支費去支付主任的餐敘費用，並不是用所保管的零用金去支付的等語，本件被
    告雖於警訊及偵查中自白：「我並沒有如期支付上述三筆款項給劉安桂，所以前
    鎮刻印社才會將上述三筆費用列為應收帳款。因我本身有保管兩萬元的零用金，
    有時候我與南區職訓中心前主任孫顯銘及上級直屬長官餐敘時之費用，會用我保
    管的零用金來支付且無法報銷，所以才會將上述三筆刻印費用之款項向王麗淑領
    取歸墊已花用的零用金部分。」（見九十一年十月二十三日調查局筆錄）、「因
    為我在業務上有保管二萬元的零用金，以作為臨時業務上的使用，後來因為孫顯
    銘主任特支費不足，有餐敘時要我去處理費用，所以我就拿這二萬元的零用金去
    墊付，所以請了這些印章的錢就沒辦法先付。」等語（見九十二年年度他字第一
    ０八號偵查卷第四頁），惟被告乙○○於原審及本院審理中否認，並以前開情詞
    置辯，是被告之供述前後不一，而本件除被告前述之自白外，並無其他任何補強
    證據足供證甲其自白與事實相符，自不得僅以被告之自白，遽認被告確有公訴人
    所指此部分之犯行，惟因公訴人認此部分與前述論罪科刑部分，有連續犯之裁判
    上一罪關係，爰不另為無罪之諭知，於理由欄併予敘甲；其認事用法，均無不合
    ，量刑亦屬適當，被告乙○○上訴意旨，仍執陳詞否認犯罪，指摘原判決不當，
    並無理由，應予駁回。
五、又被告乙○○前未曾受有期徒刑以上刑之宣告，此有臺灣高等法院被告全國前案
    紀錄表在卷足憑，此次因一時失慮致罹刑章，所詐得款項僅一萬一千六百七十一
    元，且事後已返還前鎮廣告設計刻印社，顯見已有悔意，經此刑之宣告後，應知
    警惕而無再犯之虞，本院因認以暫不執行其刑為適當，併予宣告緩刑五年，用啟
    自新。
據上論斷，應依刑事訴訟法第三百六十八條、刑法第七十四條第一款，判決如主文。
本案經檢察官邱榮藏到庭執行職務。
中    華    民    國      九十二      年      九      月    三十  日
                              臺灣高等法院高雄分院刑事第七庭
                                  審判長法官  李春昌
                                        法官  莊飛宗
                                        法官  黃憲文
右正本證甲與原本無異。
如不服本判決應於收受本判決後十日內向本院提出上訴書狀，其未述上訴理由者，
並得於提起上訴後十日內向本院補提理由書狀（均須按他造當事人之人數附繕本)「
切勿逕送上級法院」。
                                      書記官  黃英彥
中    華    民    國      九十二      年      十      月     一   日
附錄：本判決論罪科刑法條：
貪污治罪條例第五條
有下列行為之一者，處七年以上有期徒刑，得併科新台幣六千萬元以下罰金：
一  意圖得利，擅提或截留公款或違背法令收募稅捐或公債者。
二  利用職務上之機會，詐取財物者。
三  對於職務上之行為，要求、期約或收受賄賂或其他不正利益者。
前項第一款及第二款之未遂犯罰之。


司法院資訊處製作；財團法人民間司法改革基金會備份。
